臺灣高等法院臺南分院民事裁定　96年度非抗字第27號
再抗告人　　 甲○○
相 對 人　　 乙○○○
上列當事人間因拍賣抵押物事件，再抗告人對於中華民國九十六
年九月四日台灣台南地方法院九十六年度抗字第七三號裁定提起
再抗告，本院裁定如下：
    主  文
再抗告駁回。
再抗告訴訟費用新台幣壹仟元由再抗告人負擔。
    理  由
一、本件再抗告意旨略以：按抵押權人聲請拍賣抵押物固屬非訟
    事件，法院所為准駁之裁定，雖無確定實體法上法律關係存
    否之性質，於債權及抵押權之存否亦無既判力，惟其抵押權
    仍須已依法登記始可。又債權之讓與非經讓與人或受讓人通
    知債務人，對於債務人不生效力，民法第二百九十七條定有
    明文，而繼承被繼承人對於第三人之債權者，因繼承發生時
    ，被繼承人對於第三人之債權屬於繼承人全體所公同共有，
    故日後該筆債權究由何繼承人取得，自非債務人所得知悉，
    ，此時應依類推適用法理，由受讓債權之繼承人通知債務人
    ，始生債權讓與之效力，否則難令債務人負遲延責任而謂已
    屆清償期。本件相對人於民國（下同）九十四年十一月二十
    一日始因分割繼承取得對再抗告人之債權，並登記為抵押權
    人，有土地登記謄本附卷可稽，而原由繼承人全體取得之債
    權，亦至上開時日始由相對人單獨取得，依法相對人應通知
    債務人並催告限期清償，然相對人違背此法律規定程序，逕
    向法院為拍賣抵押物之聲請，原裁定及抗告裁定對此未予審
    酌，難謂無適用法規之違誤，爰依法提起抗告並請求廢棄原
    裁定云云。
二、按對於抗告法院之裁定再為抗告，僅得以其適用法規顯有錯
    誤為理由，並經原法院之許可者為限。前項許可，以原裁定
    所涉及之法律見解具有原則上重要性者為限，民事訴訟法第
    四百八十六條第二項、第四項、第五項及非訟事件法第四十
    五條第三項、第四項分別定有明文。又所謂適用法規顯有錯
    誤，係指裁判違背法規或現存判例解釋者，或法院所為之裁
    定，就其取捨證據所確定之事實適用法規顯有錯誤而言。至
    法院認定事實錯誤，或就當事人提出之事實或證據疏於調查
    或漏未斟酌，僅生調查證據是否妥適或裁定不備理由之問題
    ，均與適用法規顯有錯誤有間，此有最高法院九十三年度台
    抗字第四二九號裁判意旨足參。另依據非訟事件法第四十五
    條第五項規定，民事訴訟法第四百三十六條之三第三項及第
    四項規定，於非訟事件法提起之再為抗告亦準用之，故原法
    院若認為依據非訟事件法第四十五條第三項所提起之抗告，
    不應許可者，應準用民事訴訟法第四百三十六條之三第三項
    之規定，裁定駁回其抗告。再所謂有原則上之重要性，係指
    該再抗告事件所涉及之法律問題，意義重大而有加以闡釋之
    必要者而言，倘提起再抗告，未具體指出有如何適用法規顯
    有錯誤之情形，以及上開裁定所涉及之法律見解具有原則上
    重要性，其再抗告顯非合法。
三、經查：
  (一)本件相對人主張再抗告人於九十三年六月二十九日向訴外人
    即相對人之被繼承人林昆玉借用新台幣二百萬元，約定清償
    期限為九十三年九月二十九日，並以再抗告人所有台南市○
    區○○段二四地號土地一筆設定抵押權為擔保，經登記在案
    。嗣因訴外人林昆玉於九十三年九月二十八日死亡，上開不
    動產由其繼承人即相對人乙○○○辦理變更抵押權人登記完
    畢，惟再抗告人於債權屆期後未依約清償，因而聲請拍賣抵
    押物，相對人並提出戶籍謄本、抵押權設定契約書影本、他
    項權利證明書影本、土地登記謄本及再抗告人簽立之二百萬
    元本票影本各一份附卷為憑，原審依相對人提出之上開證據
    為形式上審查，認相對人前揭主張為真實，而可採信，並據
    此為准許相對人拍賣抵押物聲請之裁定。嗣經再抗告人提起
    抗告，並由抗告法院以原准許拍賣裁定已為形式審查，其抗
    告無理由而駁回等情，有原審拍賣抵押物裁定及駁回抗告裁
    定各一份附卷可按。
  (二)又非訟事件之審理，通常不涉及當事人權利義務存否之判斷
    ，僅於權利存在之前提下，由法院就具體權利義務之範圍、
    內容或行使之准否作一形式審查，而為裁定，且因其多事涉
    公益，故採取職權調查為原則，並基於迅速之要求，通常不
    為實體審查；當事人如就實體權利存否有爭執，即應以訴訟
    確認之。本件相對人聲請拍賣抵押物事件，原審法院就其所
    提出之相關資料為形式審查後，為准許拍賣抵押物之裁定，
    於法並無不合，而抗告法院以非訟事件之審理不就實體權利
    義務存否為認定，駁回抗告，亦無不當。再抗告人復對原審
    上開裁定提起再抗告，揆諸前開說明，自應以適用法規顯有
    錯誤為理由，且以原裁定所涉及之法律見解具有原則上之重
    要性者為限。惟觀諸再抗告人所主張未受債權繼承人通知債
    權讓與，該債權讓與對其不生效力，不應由其負給付遲延責
    任等語，因已涉及實體法上債權存否之認定，非本件拍賣抵
    押物事件所得審認，原抗告裁定自無所謂認定事實錯誤或違
    背法規或現存判例解釋之違法，且再抗告人前揭主張亦非具
    有原則上重要性之法律問題，與上開法律規定未合，依前開
    說明，其再抗告自不應准許，應予駁回。
四、據上論結，本件再抗告不合法，依民事訴訟法第四百八十六
    條第六項、第四百三十六條之三第三項後段，裁定如主文。
中　　華　　民　　國　　96　　年　　12　　月　　14　　日
                      民事第四庭審判長法  官    王惠一
                                      法  官    王浦傑
                                      法  官    蘇重信
上為正本係照原本作成。
不得抗告。
中　　華　　民　　國　　96　　年　　12　　月　　17　　日
                                      書記官    黃文生
